【裁判字號】    92,訴,867
【裁判日期】    920613
【裁判案由】    清償借款
【裁判全文】
臺灣高雄地方法院民事判決                          九十二年度訴字第八六七號
    原      告  合作金庫銀行股份有限公司
    法定代理人  甲○○
    訴訟代理人  丙○○
    被      告  乙○○
                丁○○
右當事人間請求清償借款事件，本院判決如左：
    主    文
被告應連帶給付原告新台幣參佰萬元，及自民國九十年三月十八日起至清償日止，按
年息百分之八點四五七計算之利息，並自民國九十年四月十九日起至清償日止，其逾
期清償在六個月以內者，按上開利率百分之十，逾期清償在六個月以上者，其超過六
個月部分，按上開利率百分之二十計算之違約金。
訴訟費用由被告連帶負擔。
    事    實
甲、原告方面：
一、聲明：求為判決如主文所示。
二、陳述：訴外人辰盈有限公司（下稱辰盈公司）於民國八十六年三月二十七日邀同
    被告為連帶保證人，與伊訂立最高限額新台幣（下同）五百萬元之連帶保證書，
    約定就辰盈公司對伊所負債務在五百萬元範圍內，被告應連帶負責。辰盈公司最
    後一次於八十九年五月三日向伊借款三百萬元，約定利息按伊基本放款利率加年
    息百分之三計算，嗣後則依該放款利率機動調整，並約定自八十九年五月三日起
    至九十年四月十八日止，按月繳納利息，屆期則清償全部本金，如未按期履行，
    即喪失期限利益，全部債務視為到期，除按約定利率計算遲延利息外，其逾期清
    償在六個月以內者，按上開利率百分之十，逾期在六個月以上者，其超過六個月
    部分，按上開利率百分之二十計算違約金。詎辰盈公司就上開借款自九十年三月
    十八日起即未依約清償，依約已喪失期限利益，全部債務視同到期（利率現為年
    息百分之八點四五七），尚有如主文所示之本金及利息並違約金未為清償，被告
    既為系爭債務之連帶保證人，依法應與辰盈公司負連帶給付責任，爰本於連帶保
    證之法律關係，提起本訴。
三、證據：提出本票（即借據）乙紙、授信約定書二份、連帶保證書乙份、歷年放款
    基本利率表乙紙為證。
乙、被告方面：
一、聲明：求為判決駁回原告之訴，訴訟費用由原告負擔。
二、陳述：伊等原係辰盈公司員工，系爭授信約定書及連帶保證書上簽名、印章均係
    伊等親簽，惟當時伊等簽章係以為要當公司股東；又系爭本票上之簽名並非伊等
    親簽，印章雖為真正但非伊等蓋印，應係伊阿姨王岡鳳即辰盈公司負責人許明進
    之妻盜蓋，原告請求伊等連帶給付，並無理由。
三、證據：請求訊問證人許明進、王岡鳳。
    理    由
一、原告主張辰盈公司於八十六年間邀同被告為連帶保證人，與伊訂立最高限額五百
    萬元之連帶保證書，辰盈公司最後一次於八十九年五月三日向其借得三百萬元之
    款項後未依約分期攤還，已喪失期限利益，全部債務視同到期，尚有如主文所示
    之款項未為受償之事實，業據其提出本票（即借據）乙紙、授信約定書二份、連
    帶保證書乙份、歷年放款基本利率表乙紙為證，並經證人即辰盈公司負責人許明
    進到庭證述明確，被告對於連帶保證書及授信約定書上之簽名、印文乃伊等親簽
    並不爭執，堪信原告主張為真實。至於被告雖辯稱當時伊等簽章係以為要當公司
    股東，且八十九年五月三日該筆借款，本票上之簽名、印章均為他人盜簽等語，
    經查：
（一）觀諸被告八十六年三月二十七日親簽之授信約定書上第一條即明定：「本約定
      書所稱一切債務，係指立約人對貴會所負之票據、借款、墊款、保證等債務及
      其他債務，並包括其利息、遲延利息、違約金、損害賠償及其他有關費用。」
      ，連帶保證書上亦開宗明義印有「立連帶保證書人○○○等今向台灣省合作金
      庫連帶保證凡貴庫持有○○○於現在及將來所簽章之付款、承兌、背書或保證
      之票據、借據、契約及其他一切債務憑證以新台幣○○○元為限額，保證人願
      與債務人負連帶償還責任。」等語，是系爭文件對於簽名其上所欲代表之意義
      及內容均規定綦詳，衡諸被告自承乃三十歲左右之青壯年，又受過高中職教育
      ，對於系爭文件之簽名意義，尚無錯誤認識之理，彼等辯稱誤認簽名係欲當公
      司股東，並無可採。
（二）又「就連續發生之債務為保證而未定有期間者，保證人得隨時通知債權人終止
      保證契約。前項情形，保證人對於通知到達債權人後所發生主債務人之債務，
      不負保證責任。」，本件被告八十六年間簽訂者，乃未定期限，允借款人辰盈
      公司在五百萬元額度內可循環動用之連帶保證契約，被告從未向原告表示終止
      契約，亦據彼等自承在卷，是被告仍須就辰盈公司所負之債務連帶清償。而辰
      盈公司於八十九年五月三日確曾向原告借款三百萬元乙節，已如上述，縱該次
      借款本票上共同發票人欄，被告二人之簽名、蓋章均為辰盈公司負責人妻子王
      岡鳳所為，並不妨礙辰盈公司確有借款事實之認定，又本件原告係基於八十六
      年間保證契約請求被告負責，而被告對該保證契約之真正復不爭執，則被告仍
      應就辰盈公司之借款連帶負責，彼等抗辯該次借款之簽名、印章乃王岡鳳所為
      ，故毋須負責等語，並不可採。
二、按保證債務之所謂連帶，係指保證人與主債務人負同一債務，對於債權人各負全
    部給付之責任者而言，此就民法第二百七十二條第一項規定連帶債務之文義觀之
    甚明，最高法院四十五年台上字第一四二六號著有判例可資參照。本件被告既為
    系爭債務之連帶保證人，則原告本於連帶保證之法律關係，請求被告連帶給付尚
    未清償之借款本金三百萬元，及如主文所示之利息並違約金，即屬正當，應予准
    許。
三、據上論結：本件原告之訴為有理由，依民事訴訟法第八十五條第二項，判決如主
    文。
中        華       民       國    九十二    年     六     月    十三    日
                              臺灣高雄地方法院民事第一庭
~B審判長法      官  林紀元
~B      法      官  許政賢
~B      法      官  蔡川富
右為正本係照原本作成。
如不服本判決，應於送達後廿日內，向本院提出上訴狀並表明上訴理由，如於本判決
宣示後送達前提起上訴者，應於判決送達後十日內補提上訴理由書（須附繕本）。
中        華       民       國    九十二    年     六     月    十三    日
~B      法院書記官  黃俊凱


司法院資訊處製作；財團法人民間司法改革基金會備份。
